【裁判字號】    97,交聲,1285
【裁判日期】    970924
【裁判案由】    違反道路交通管理處罰條例聲明異議
【裁判全文】
臺灣臺北地方法院交通事件裁定  97年度交聲字第1285、1286號
原處分機關  臺北市交通事件裁決所
異  議  人
即受處分人  甲○○
                    應受送達處所：臺北市大同區○○○路83
上列受處分人因違反道路交通管理處罰條例案件，對於臺北市交
通事件裁決所97年4 月16日所為之裁決（北市裁二字第裁22-C00
000000、C00000000號）聲明異議，本院裁定如下：
    主  文
原北市裁二字第裁22-C00000000號處分撤銷。
甲○○汽車駕駛人行經有燈光號誌管制之交岔路口闖紅燈，拒絕
停車接受稽查而逃逸，處罰鍰新臺幣參仟元，並記違規點數壹點
。
其餘異議（北市裁二字第裁22-C00000000號）駁回。
    理  由
一原處分機關處分理由略以：異議人即受處分人甲○○於民國97
  年1 月28日下午12點52分左右騎乘ATP-612 號重型機車，行經
  臺北縣汐止市○○路○ 段與鄉長路口有燈光號誌管制之交岔路
  口時闖越紅燈（舉發通知單號：北縣警交字第C00000000號）
  ，且拒絕停車接受稽查而逃逸（舉發通知單號：北縣警交字第
  C00000000號），為臺北縣政府警察局汐止分局警員張采琳逕
  行舉發，因而依違反道路交通管理處罰條例第53條第1項規定
  裁處罰鍰新臺幣（以下同）1800元，並依同條例第63條第1項
  第3款（裁決書漏載第1項第3款）記違規點數3點，及依同條例
  第60條第2項第1款規定裁處罰鍰900元，並依同條例第63條記
  違規點數1點。
二異議理由略以：其於97年1 月28日中午12點52分左右，其行經
  臺北縣汐止市○○路時，在紅燈之前就越過，且未看到執勤警
  員，不可能聽到鳴笛聲，且其當天身著深黃色雨衣，不是米灰
  色，警員是推測性取締云云。
三法院判斷
(一)汽車駕駛人，行經有燈光號誌管制之交岔路口闖紅燈者，處新
  臺幣1800元以上5400元以下罰鍰，並記違規點數3 點，道路交
  通管理處條例第53條第1 項、第63條第1 項第3 款分別定有明
  文。又汽車駕駛人，駕駛汽車有違反本條例之行為，經交通勤
  務警察或依法令執行交通稽查任務人員制止時不聽制止，或拒
  絕停車接受稽查而逃逸者，除按各該條規定處罰外，處新臺幣
  3000元以上6000元以下罰鍰，並記違規點數1 點，同條例第60
  條第1 項、第63條第1 項第1 款亦規定甚詳。另依同條例第 7
  條之2 第1 項第4 款規定，汽車駕駛人不服稽查而逃逸，當場
  不能攔截製單舉發者，得對汽車所有人逕行舉發處罰。
(二)證人張采琳於本院調查時結證稱：其當天跟另一位警員站在大
  同路2 段與鄉長路口執行取締交通違規勤務，站在大同路北向
  路側，該處是Y 字路口（當庭繪製現場圖並標示執行勤務地點
  ），三角形是代表其執勤的位置，3 個圓圈代表異議人闖越之
  紅燈號誌的位置，當大同路2 段往基隆方向該路口燈號變成綠
  燈時，鄉○路○○○路號誌會同時轉換成紅燈，燈號變換超過
  10 秒 後，其看見異議人從鄉長路外側連續闖越2 個紅燈行至
  大同路往臺北方向，其當時走到路上也就是外側車道上攔停異
  議人，距離路緣約1 、2 公尺，吹哨子並拿指揮棒，但異議人
  一直直行沒有停下來，其在攔截點前約5 到10公尺時舉起指揮
  棒，但在異議人闖過第2 個紅燈時即吹哨子。其不記得異議人
  當天穿什麼衣服，但在異議人申訴時，有將全程錄影畫面交給
  裁決所，其也有留存（本院97年7 月29日訊問筆錄）等語。另
  經本院當庭播放當日採證光碟勘驗結果顯示：畫面開始，鏡頭
  疑似其他人用手拿，所以畫面左右搖晃，身著警用雨衣（上有
  反光條），頭帶警用便帽之女性員警站立於畫面左方，旁邊有
  黃色計程車，員警面向大同路及鄉長路交叉口，此時鄉長路交
  通號誌顯示紅燈，大同路顯示綠燈，影片開始後不到1 秒鐘，
  鄉長路紅燈即熄滅，因光線問題無法判斷鄉長路號誌為何，後
  大同路2 段的機車皆開始發動往大同路2 段（往臺北方向）前
  進，約7 至8 秒後，有一部從鄉長路行駛往大同路2 段（往臺
  北方向）之深色機車駛來，員警開始吹鳴警哨，上前走至大同
  路2段 （往臺北方向）的馬路上（尚未到分線道），伸直右手
  攔停，惟此時鏡頭突往右轉大同路地面，無法看到機車及員警
  的畫面，只聽到警哨聲2 聲，後來鏡頭拍到之該部機車已經行
  駛於大同路往臺北方向之分道線上，持續往大同路2 段（往臺
  北方向）行駛，該名駕駛頭戴銀色安全帽，身著灰色雨衣，車
  牌號碼為ATP-612 之機車，鏡頭隨著車子駛離而轉回原先女性
  員警站立之方向，影片中有人詢問：「有看到車牌嗎」，後影
  片終止等情，亦有本院97年8 月22日訊問筆錄可憑。由前述勘
  驗結果，雖未能明確看到異議人行經前述路段時鄉長路之號誌
  ，但以當時大同路2 段之車輛甫同時啟動約7 、8 秒後，異議
  人始自鄉長路行至大同路2 段之情，參以證人張采琳前述證言
  可知，異議人自鄉長路行至大同路2 段時，當時鄉長路之號誌
  應係紅燈，況異議人亦坦承其於前述時間行經前述地點之事實
  ，已可認定異議人於前述時、地有燈光號誌管制之交岔路口時
  闖越紅燈之行為。
(三)由前述勘驗結果及證人張采琳之證言可知，證人張采琳於異議
  人通過攔截點前，即已吹哨，並舉起指揮棒，示意異議人應靠
  邊接受稽查，異議人則未停靠路邊，反而持續駛離。則以異議
  人連續闖越鄉○路○○○路2 段2 處紅燈當時，僅有ATP-612
  該部機車，別無其他車輛，證人張采琳復係站在異議人前方吹
  哨舉棒，且已十分接近車道，異議人自難諉稱不知證人張采琳
  此項攔停之指揮，其未依證人張采琳之指揮停靠路邊接受稽查
  ，而有拒絕停車而逃逸行為之事實，已臻明確。
(四)異議人雖一再辯稱畫面中該部機車非其所有之ATP-612 之機車
  云云。然而，依前述勘驗內容及本院擷取拍攝到車牌部份之畫
  面均顯示該部機車車牌為ATP- 612，而臺北縣政府警察局97年
  1 月28日員警工作記錄簿亦紀錄當日於下午12點52分在前述地
  點闖紅燈，經攔舉未停之車輛車牌為ATP-612 ，有該日員警工
  作記錄簿1 份可佐，參以ATP- 612號機車車型為光陽125 ，外
  觀係深綠色，屬異議人所有之情，亦有車籍查詢資料在卷足憑
  ，復與前述勘驗結果所示畫面中該部闖越紅燈之機車外觀為深
  色之情相符，足認於前述時間、地點闖越紅燈，並拒絕停車接
  受稽查而逃逸之車輛，確係異議人所有之ATP-612 號光陽深綠
  色重型機車無疑，異議人前述辯解不足採信，且參照前述說明
  ，不論其是否係駕駛人，均得對之處罰。
(三)道路交通管理處罰條例第60條第2 項規定：「汽車駕駛人駕駛
  汽車有下列情形之一，而本章各條無處罰之規定者，處新臺幣
  900 元以上1800元以下罰鍰」，其中第1 款規定之情形為：「
  不服交通勤務警察或依法令執行交通指揮、稽查任務人員之指
  揮或稽查。」。蓋在汽車駕駛人未違反該條例第2 章所設各項
  禁止規範，而僅單純不服交通指揮之情形，較之本條第1 項所
  定，汽車駕駛人原已有違規行為，竟仍不聽制止或拒絕停車接
  受稽查而逃逸之行為而言，違規情節顯屬輕微，故本條第2 項
  之法定罰鍰金額上下限亦均遠低於同條第1 項所定。據此，本
  條第2 項所定得對汽車駕駛人處罰之情形，僅限於該汽車駕駛
  人別無其他同條例第2 章所定違規行為時，始有適用之餘地。
  本件異議人於前述時間、地點行經有燈光號誌管制之交岔路口
  闖紅燈，違反道路交通管理處條例第53條第1 項之規定，復拒
  絕停車接受稽查而逃逸，應屬同條例第60條第1 項之情形，原
  處分（北市裁二字第裁22-C00000000號）以同條例第60條第2
  項第1 款規定對異議人裁處罰鍰，自有不當。本件異議理由雖
  無足取，惟原處分（北市裁二字第裁22-C00000000號）既有前
  述違法之處，自應由本院撤銷原處分，自為裁定，並量處如主
  文第1 項所示之罰鍰及應記違規點數。至原處分機關就異議人
  闖紅燈部分之裁處（北市裁二字第裁22-C00000000號）並無不
  當，已詳述於前，此部份異議為無理由，應予駁回。
四依道路交通管理處罰條例第87條第2 項、第60條第1 項、第63
  條第1 項第1 款，道路交通案件處理辦法第19條、第20條前段
  ，裁定如主文。
中    華    民    國    97    年    9     月    24    日
                         交通法庭法  官   邱蓮華
上正本證明與原本無異。
如不服本裁定，應於裁定送達後5日內向本院提出抗告狀。
                                 書記官   葉宜玲
中    華    民    國    97    年    9     月    24    日


司法院資訊處製作；財團法人民間司法改革基金會備份。
